# 职工薪酬-奖金的计提

提问人：木叶白牙 时间：2014-11-25 23:28:16
老师们您们好： 甲企业 2013 年度计提当年奖金是按照 2013 年度财务报表的审计结果来确定的（也就是说 2014 年才能出结果），本公司的奖金也需要总公司来复核，复核后每年都会或多或少的砍掉一部分，这个砍掉的数字不能够确定，是根据当年经审计的报告及业绩情况确定的。这个奖金应当计提在 2013 年还是 2014 年呢？ 个人认为：按照企业会计准则进行账务处理是企业财务基础工作，审计确定的数据与企业不一致（有调整）说明企业财务核算基础工作本身存在问题，属于未能按照入账时或列表时取得 的信息进行正确列报，属于差错；根据当年业绩情况进行评价，如果相关制度中规定了具体的量化标准，则属于能够可靠计量的，在计提2013 年度员工奖金的时候应当将该部分奖金按照相关规定计提在 2013 年度。如果薪酬制度或考核制度中没有规定具体量化的评价标准，即需要认为判断操作，那么相关成本并不能够可靠计量，是不是也应当根据历年情况估算奖金数计入 2013 年度的账目中，因为毕竟是 2013 年的费用吧？

回答人：chenyiwei
关键是如何判断在资产负债表日能够满足“金额能够可靠计量”的条件，这个问题是存在一定的判断空间的。 可参考《计学撮要2013 》中的以下问题解答：
问题1-4-6（资产负债表日年终奖预提问题） 问题： 企业在资产负债表日，是否能将本年度的年终考核奖预提计入负债？ 解答： 根据《企业会计准则——基本准则》及《企业会计准则第 9 号——职工薪酬》（见“权威指引”部分）规定，年终考核奖金应在同时满足以下条件的情况下，在资产负债表上确认为负债，同时计入当期费用或者相关资产成本： 1 、该年终奖所针对的考核期是已经过去的年度或期间，即属于对过去员工已经提供的服务的补偿，且根据相关的劳动合同、公司的规章制度等规定是应当支付的，即已经构成一项由过去的交易或事项导致的现时义务，且很可能将需要支付； 2 、该义务的金额可以可靠估计。为了满足这一条件，企业应提供相关的业绩考核制度和指标等资料，并结合以往的发放惯例，确定能否依据截至资产负债表日可合理获取的信息（如本报告期内实际完成的相关定量考核指标情况）合理推断出应支付及应计入本报告期损益（或者相关资产成本）的年终奖金额。对于年终奖金额与员工实际完成的定量考核指标直接挂钩的情况（如销售人员的业绩提成），相对较容易可靠估计。对于高层管理人员的年终考核，有可能需要在初步方案确定后经过董事会或类似权力机构的批准，此时如果董事会可能作出调整的自由裁量权幅度很大，导致事实上无法基于资产负债表日可获取的信息合理估计最终应支付的金额的，则可能导致这部分年终奖在资产负债表日尚不能满足“可以可靠估计”的条件；如果考核指标相对较为透明，董事会的批准主要是对其是否符合相关制度的合规性审查，调整的自由裁量权幅度较小的，或者依据历史数据、行业平均水平等可以作出合理估计的，则可能可以认为其金额是可以可靠估计的。 估计的年终奖金额与最终支付金额之间如果存在差异，且该差异是由于资产负债表日尚不存在且无法合理预见的因素导致的，则作为会计估计变更处理，将其变更影响计入后一年度的损益中。 权威指引： 《企业会计准则——基本准则》第二十三条规定：“负债是指企业过去的交易或者事项形成的、预期会导致经济利益流出企业的现时义务”；第二十四条规定：“符合本准则第二十三条规定的负债定义的义务，在同时满足以下条件时，确认为负债：（一）与该义务有关的经济利益很可能流出企业；（二）未来流出的经济利益的金额能够可靠地计量。
” 《企业会计准则第 9 号-职工薪酬》的相关规定如下： 第二条“职工薪酬，是指企业为获得职工提供的服务而给予各种形式的报酬以及其他相关支出。职工薪酬包括： 　　（一）职工工资、奖金、津贴和补贴； 　　（二）职工福利费； 　　（三）医疗保险费、养老保险费、失业保险费、工伤保险费和生育保险费等社会保险费； 　　（四）住房公积金； 　　（五）工会经费和职工教育经费；
（六）非货币性福利； 　　（七）因解除与职工的劳动关系给予的补偿； 　　（八）其他与获得职工提供的服务相关的支出。”
第四条“企业应当在职工为其提供服务的会计期间，将应付的职工薪酬确认为负债，除因解除与职工的劳动关系给予的补偿外，应当根据职工提供服务的受益对象，分别下列情况处理： 　　（一）应由生产产品、提供劳务负担的职工薪酬，计入产品成本或劳务成本。 　　（二）应由在建工程、无形资产负担的职工薪酬，计入建造固定资产或无形资产成本。 　　（三）上述（一）和（二）之外的其他职工薪酬，计入当期损益。”

提问人：木叶白牙 时间：2014-11-27 00:07:06
老师您好： 计学撮要 2013 中提到“对于高层管理人员的年终考核，有可能需要在初步方案确定后经过董事会或类似权力机构的批准，此时如果董事会可能作出调整的自由裁量权幅度很大，导致事实上无法基于资产负债表日可获取的信息合理估计最终应支付的金额的，则可能导致这部分年终奖在资产负债表日尚不能满足“可以可靠估计”的条件”，可是这部分奖金是上一年度用工的成本，因为不能可靠计量就放到下一年度，这个怎么理解呢？

回答人：chenyiwei
能够可靠计量是会计确认的基本前提。当当某一事项最初不能可靠计量，后续因满足了可靠计量的条件而进行初始确认时，不属于前期差错，不能追溯调整前期。